臺灣高雄地方法院刑事判決　　　　　　　　　　　　　九十二年度自字第三三一號
　　自　訴　人　甲○○○○份有限公司
　　代　表　人　乙○○
　　自　　　訴　楊昌禧律師
　　代　理　人　唐小菁律師
　　　　　　　　陳慧敏律師
　　被　　　告　丙○○
　　選任辯護人　黃政雄律師
右列被告因竊佔案件，經自訴人提起自訴，本院判決如左：
    主  文
丙○○無罪。
    理  由
一、本件自訴意旨略以：被告丙○○接任另案被告陳照元（已另案提起自訴，本院另
    為判決）之職務，自民國九十一年七月間起至九十二年六月間止擔任光統世家管
    理委員會主任委員，竟意圖為自己及光統世家管理委員會不法之利益，基於個別
    犯意，於前開任職期間竊佔自訴人所有座落高雄縣大寮鄉○○○段四八二、四八
    三、四八四地號土地之上建物，建號大寮鄉○○○段四三四號，門牌號碼高雄縣
    大寮鄉○○街十五巷四五號房屋，堆置物品，經自訴人要求返還，均置之不理，
    因認被告涉犯刑法第三百二十條第二項之竊佔罪嫌、第三百四十九條贓物罪嫌等
    語。
二、按犯罪事實應依證據認定之，無證據不得認定其犯罪事實。不能證明被告犯罪者
    ，應諭知無罪之判決，刑事訴訟法第一百五十四條第二項、第三百零一條第一項
    分別定有明文。又按事實之認定，應憑證據，如未能發現相當確實之證據，或證
    據不足以證明，自不能以推測或擬制之方法，以為裁判之基礎。再按認定犯罪事
    實所憑之證據，雖不以直接證據為限，間接證據亦包括在內，然而，無論直接或
    間接證據，其為訴訟上之證明，須達於通常一般人均不致有所懷疑，而得確信其
    為真實之程度者，始得據為有罪之認定，倘其證明尚未達到此一程度，而有合理
    懷疑之存在時，即無從為有罪之認定（最高法院著有四十年台上字第八六號、七
    十六年台上字第四九八六號判例要旨可資參照）。次按，刑法第三百二十條第二
    項之竊佔罪，係以意圖為自己或第三人不法之利益，而竊佔他人之不動產為其構
    成要件，則已完成竊佔之行為時，犯罪即屬成立，易言之，竊佔行為應以己力支
    配他人不動產時而完成，其與一般動產竊盜罪係將他人支配下之動產，移置於自
    己支配下而完成者，並無二致（最高法院二十五年上字第七三七四號判例意旨參
    照）。資此足見，竊佔罪為即成犯，於竊佔行為完成時，犯罪即成立，以後之繼
    續佔用，乃狀態之繼續，而非行為之繼續，不構成另一新竊佔罪，其理至明。
三、本件自訴人所指被告有前開竊佔罪、贓物罪犯行，無非以其提出建物登記謄本、
    照片三張為主要論據，訊據被告固不否認其於前開時間擔任光統世家管理委員會
    主任委員，任職期間占用自訴人所有之前開房屋堆放社區資源回收物品之事實，
    惟堅詞否認有何竊佔犯行，辯稱：該資源回收物品變賣之金錢，均供作社區公共
    基金使用，伊係為公眾利益，主觀上並無不法意圖等語。經查，自訴人所有之前
    開房屋，係自八十九年間起即遭光統世家管理委員會占用，堆置社區資源回收物
    品，被告丙○○自九十一年七月接任前開管理委員會主任委員後仍繼續堆放等情
    ，為被告所是認，足見被告於使用前開房屋堆置資源回收物品之初，乃是承接其
    前手占有使用之狀態，其並未另以一新行為，將原先在他人實力支配下之不動產
    ，移由己力支配，是縱被告之前手即另案被告陳照元有自訴人所指之竊佔犯行，
    依竊佔罪為即成犯之性質，其竊佔行為完成時，犯罪已屬成立，被告於接任主任
    委員後繼續占用自訴人所有之前開房屋，亦僅是狀態之繼續，而非行為之繼續，
    被告自無另成立一新竊佔罪之可能。
四、次按刑法上之贓物罪，原在防止因竊盜、詐欺，侵占各罪被奪取或侵占之物難於
    追及或回復，故其前提要件，必須犯前開各罪所得之物，始得稱為贓物（最高法
    院四十一年台非字第三六號判例要旨可資參照）。是以刑法上之收受贓物，必須
    先有他人犯財產上之罪，而後始有收受贓物之行為，否則即難以該項罪名相繩。
    本件自訴人認被告丙○○涉有刑法第三百四十九條之收受贓物犯行，無非以被告
    明知其前任主任委員陳照元（已另案提起自訴，本院另案判決）竊佔自訴人所有
    之前開房屋，仍於繼任光統世家管理委員會主任委員後，繼續占有使用，因認被
    告涉犯收受贓物罪嫌。惟查，另案被告陳照元於本院九十三年度自字第四十號被
    訴竊佔等案件中，業經判決無罪在案，是另案被告陳照元之竊佔犯行既未能成立
    ，被告丙○○所為自與刑法上收受贓物之構成要件有間，尚難以刑法上之收受贓
    物罪相繩，揆諸前揭說明，依法自應為被告無罪之諭知。
據上論斷，應依刑事訴訟法第三百四十三條、第三百零一條第一項，判決如主文。
中      華      民      國      九十三      年      四      月    六    日
                                  臺灣高雄地方法院刑事庭
                                      審判長法官  邱  明  弘
                                            法官  廖  建  瑜
                                            法官  胡  宜  如
右正本證明與原本無異。
如不服本判決，應於判決送達後十日內，向本院提出上訴狀。
                                          書記官  蘇  溪  林
中      華      民      國      九十三      年      四      月    六    日
